【裁判字號】    98,易,2481
【裁判日期】    981225
【裁判案由】    家庭暴力防治法
【裁判全文】
臺灣臺北地方法院刑事判決             98年度易字第2481號
公  訴  人  臺灣臺北地方法院檢察署檢察官
被      告  甲○○
選任辯護人  法律扶助律師  呂立彥律師
上列被告因違反家庭暴力防治法案件，經檢察官提起公訴（98年
度偵字第10377號），本院判決如下：
    主      文
甲○○違反法院依家庭暴力防治法第十四條第一項所為禁止騷擾
、接觸之民事通常保護令裁定，累犯，處有期徒刑伍月，如易科
罰金，以新臺幣壹仟元折算壹日。
其餘被訴部分無罪。
    事      實
一、甲○○前因脫逃、竊盜等案件，分經判處有期徒刑1年8月、
    4年及2年，經臺灣高等法院以86年度聲字第119號裁定定應
    執行刑為有期徒刑7年4月確定，入監執行後假釋出監，嗣經
    撤銷假釋，執行殘刑有期徒刑3年10月8日，而於民國94年2
    月10日縮刑期滿執行完畢。其與乙○○原為同居之男女朋友
    關係，具有家庭暴力防治法第3條第2款所定之家庭成員關係
    ，而乙○○前因遭甲○○施暴，故向臺灣板橋地方法院聲請
    核發通常保護令，經該院審核後，以乙○○確有遭甲○○施
    暴，為免家庭暴力之繼續發生，因而依家庭暴力防治法第14
    條規定，於98年1月31日以98年度家護字第65號裁定核發民
    事通常保護令，其主文內容為甲○○不得對於乙○○實施身
    體或精神上不法侵害之行為，亦不得對於乙○○為騷擾、接
    觸、跟蹤、通話、通信等聯絡行為，並應遠離乙○○臺北縣
    板橋市○○街1巷13號3樓之5住處至少100公尺，保護令有效
    期間為1年，嗣該裁定未經抗告而告確定。詎甲○○明知依
    上開民事通常保護令之內容，不得對於乙○○為騷擾、接觸
    之行為，竟基於違反保護令之犯意，於98年4月25日下午3時
    40分許，前往臺北市○○區○○路145巷15弄24號4樓（為乙○○戶籍地及其父母住處），在門外大聲咆哮稱：不會放過
    乙○○，別以為父母在家不能怎麼樣，連父母都會有事等語
    ，並辱罵三字經，而對乙○○為騷擾、接觸之行為，並與乙○○發生口角爭執，經乙○○報警處理而悉上情。
二、案經乙○○訴由臺北市政府警察局萬華分局報請臺灣臺北地
    方法院檢察署檢察官偵查起訴。
    理      由
壹、有罪部分：
一、訊據被告固坦承曾於98年4月25日下午3時40分許，前往臺北
    市○○區○○路145巷15弄24號4樓之事實，惟矢口否認有何
    違反保護令犯行，辯稱：伊收到保護令後，就依保護令規定
    離開板橋互助街那裡，98年4月25日前往富民路是要去找告
    訴人乙○○的父母，想透過其父母代為轉達伊對乙○○的愛
    意，不知道乙○○會在那裡，絕不可能故意違反保護令云云
    。辯護人辯護意旨則以：被告係患有精神疾病之人士，且經
    醫療機關證明罹患有精神分裂症，其辨識行為之責任能力應
    較一般普通人為弱，且被告於98年1月間接獲保護令即依規
    定遷離告訴人板橋市○○街之住所地，顯見被告並無故意違
    反保護令接近被害人住處之意圖，反而是告訴人於同年2月
    及3月間主動前往被告位於三重市○○街住處與之同居，完
    全與其聲請核發保護令之目的違背，被告雖未聲請撤銷保護
    令，然對於彼時保護令之效力已屬存疑，98年4月25日被告
    雖前往萬華富民路，然目的在於取得告訴人父母之諒解，主
    觀上認為該住所並非保護令主文所稱之板橋住所，事先並不
    知告訴人當時也在該處，亦無故意接近被害人而違反保護令
    之意圖等情，為被告辯護。
二、經查：
  (一)被告與告訴人原為同居之男女朋友關係，具有家庭暴力防治
    法第3條第2款所定之家庭成員關係，而告訴人前因遭被告施
    暴，故向臺灣板橋地方法院聲請核發通常保護令，經該院審
    核後，以其確有遭被告施暴，為免家庭暴力之繼續發生，因
    而依家庭暴力防治法第14條規定，於98年1月31日以98年度
    家護字第65號裁定核發民事通常保護令，其主文內容為甲○○不得對於乙○○實施身體或精神上不法侵害之行為，亦不
    得對於乙○○為騷擾、接觸、跟蹤、通話、通信等聯絡行為
    ，並應遠離乙○○臺北縣板橋市○○街1巷13號3樓之5住處
    至少100公尺，保護令有效期間為1年，嗣該裁定未經抗告而
    告確定等情，有臺灣板橋地方法院98年度家護字第65號民事
    通常保護令在卷可稽（見偵卷第78頁），並經本院調取該通
    常保護令聲請卷宗核閱無訛，被告對於知悉該保護令內容之
    事實，亦坦承在卷，上情足堪認定。
  (二)被告於該保護令有效期間內之98年4月25日下午3時40分許，
    前往臺北市○○區○○路145巷15弄24號4樓乙○○父母住處
    ，在4樓門外大聲咆哮稱不會放過乙○○，別以為父母在家
    不能怎麼樣，連父母都會有事等語，並辱罵三字經，並與乙○○發生口角爭執等情，業據乙○○於警詢、偵訊時指訴綦
    詳（見偵卷第9至11頁、第44頁），其並於本院具結證稱：
    萬華區○○路145巷15弄24號是我父母家，也是我的戶籍地
    ，98年4月25日下午被告來我家咆哮，就是敲門還有大小聲
    ，被告知道我有保護令他應該不能違反，結果被告當天罵我
    三字經，很難聽的話，說不要以為住在父母家，妳叫警察來
    都一樣，還要我撤銷保護令，被告當天是來找我及我父母，
    一下請我父母原諒，一下又罵我父母等語明確（見本院卷第
    90至91頁），核與證人即當日據報前往現場處理之臺北市政
    府警察局萬華分局東園街派出所警員丙○○證稱：當天我與
    同事透過值班台無線電告知現場有家暴情形，到那裡之後，
    發現被告人在報案人的家門外面，雙方有爭吵的情形，我詢
    問一下才知道被告與報案人算是情侶關係，他們吵的是感情
    上的問題，報案人家裡還有父母在，我們到場時，被告是隔
    著門在外面大聲咆哮，被告有罵三字經，我們到場之後原本
    乙○○沒有開門，後來乙○○確認我們警方到場後有開門，
    被告則是在樓梯口有講電話的情形等語（本院卷第87至89頁
    ），堪認相符，並有劉士為之職務報告、現場照片、臺北市
    政府警察局萬華分局處理家庭暴力案件現場報告表附卷可證
    （見偵卷第14至18頁），足見被告確有前往該址對乙○○咆
    哮、辱罵而與之發生爭執之事實。
  (三)被告雖辯稱當日前往富民路是要尋找乙○○之父母，不知道
    乙○○也在該處，並無違反保護令之故意云云，然查富民路
    為乙○○之戶籍址，被告與乙○○先前既為男女朋友關係，
    又非對於乙○○之父母毫不熟悉，其謂不知乙○○會在該處
    ，已非可採，況被告曾於該日事發前，以乙○○及其母親為
    收件人而寄送信件至富民路地址，此有乙○○提出之信封及
    信紙在卷可參（本院卷第100至106頁），被告亦坦承有寫信
    給乙○○及其母親（同卷第95頁），足徵被告確實知悉富民
    路地址為乙○○及其父母之居住地，卻仍於知悉依保護令不
    得對於乙○○為騷擾、接觸之情形下，前往該處對乙○○及
    其父母咆哮、罵三字經，自具有違反保護令之故意甚明。且
    縱被告主觀上認為乙○○當時應不在該處，然前往該處見到
    乙○○而與之發生爭執後，即應離去而不得滯留，更不得對
    其騷擾接觸，詎被告於警方據報到場時仍坐在樓梯間講電話
    而不肯離去，且對乙○○出言辱罵，此據乙○○、丙○○證
    述在案，並有卷內現場照片可佐，自屬違反保護令之行為。
    又乙○○雖證稱98年2、3月間確實有與被告同住在三重，惟
    亦證稱：被告是從我板橋或是富民路那裡將我拉到那邊，為
    我當時受傷不能走路，被告假裝說要送我去就醫，時間沒有
    很長，大概幾個禮拜等語（本院卷第92頁反面），況縱認乙○○於保護令核發後有與被告同住之情，然該保護令仍在有
    效期間內，復未經當事人或被害人聲請撤銷，其效力仍屬存
    在，乙○○亦證稱同住三重期間又遭被告毆打，後來是經其
    父母前來救援方離開該處等語，足見雙方事後嫌隙又起，被
    告對此亦不否認，否則豈有前往富民路欲透過乙○○父母轉
    達致意之理。則乙○○嗣後已有意遠離躲避被告，詎被告違
    反斯時仍有效之保護令規定，前往富民路對乙○○為騷擾、
    接觸之行為，難謂無違反保護令之犯意，自不能以其中途曾
    與乙○○同住，據為本件違反保護令行為免責之藉口。被告
    及辯護人辯稱被告並無違反保護令之故意云云，自不足採。
  (四)查被告固為精神分裂症之患者，有中華民國身心障礙手冊、
    重大傷病免自行部分負擔證明卡、國立臺灣大學醫學院附設
    醫院、臺北縣立醫院、國軍北投醫院附設民眾診療服務處開
    立之診斷證明書在卷可憑，然查本件自警方詢問以迄檢察官
    偵查、本院審理期間，被告就訊問內容均能清楚陳述其意見
    ，且對於事發經過亦能詳細描述其過程而為答辯，並無何等
    因精神疾病致影響其行為之責任能力之情形，證人丙○○亦
    證稱：我們到場時，雖然雙方有爭吵，但被告就外表看來與
    正常人無異，講行動電話的口氣與正常人無異（本院卷第87
    頁反面、第88頁），足見其行為時尚無因為精神障礙或其他
    心智缺陷，致不能辨識其行為違法，或辨識行為違法能力顯
    著減低之情形，本院亦認為並無對被告進行精神鑑定之必要
    ，爰予敘明。
  (五)綜上各情，本件事證明確，被告犯行堪以認定，應依法論科
    。
二、查被告與告訴人前為同居男女朋友關係，此據其等供陳在卷
    ，其二人自屬於家庭暴力防治法第3條第2款所定之家庭成員
    關係。被告於98年4月25日下午3時40分許，違反臺灣板橋地
    方法院依家庭暴力防治法第14條所為禁止騷擾、接觸之民事
    通常保護令裁定，而前往臺北市○○區○○路145巷15弄24
    號4樓乙○○父母住處，對乙○○為咆哮、辱罵之騷擾、接
    觸行為，核其所為，係犯家庭暴力防治法第61條第2款違反
    法院依同法第14條第1項所為禁止騷擾、接觸行為之裁定罪
    。查被告曾有前開事實欄所示刑之宣告及執行完畢情形，有
    臺灣高等法院被告前案紀錄表在卷可稽，其受有期徒刑執行
    完畢後，5年以內故意再犯本件有期徒刑以上之罪，為累犯
    ，應依法加重其刑。爰審酌被告與告訴人前為同居男友朋友
    關係，嗣雙方感情生變，告訴人因遭被告毆打而申請保護令
    ，詎被告於知悉保護令之內容後，仍對告訴人為接觸、騷擾
    之行為，對於告訴人身心造成甚大恐懼，此觀告訴人於本院
    作證時顯露恐懼之情自明，並斟酌被告犯罪之動機、目的、
    手段、犯後否認犯行，暨其犯罪後之態度等一切情狀，量處
    主文所示之刑，並諭知易科罰金之折算標準。
貳、無罪部分：
一、公訴意旨另以：被告又基於違反保護令之犯意，於98年5月4
    日前往臺北市○○區○○路145巷15弄24號4樓接觸乙○○，
    因認被告該部分行為亦涉犯家庭暴力防治法第61條第2款之
    違反保護令罪嫌。
二、按犯罪事實應依證據認定之，無證據不得認定犯罪事實；又
    不能證明被告犯罪，應諭知無罪之判決，刑事訴訟法第154
    條第2項、第301條第1項分別定有明文。而所謂認定犯罪事
    實所憑之證據，雖不以直接證據為限，間接證據亦包括在內
    ，然無論直接或間接證據，其為訴訟上之證明，須於通常一
    般之人均不致於有所懷疑，而得確信其為真實之程度者，始
    得據之為有罪之認定，倘其證明尚未達到此一程度，而有合
    理性懷疑之存在時，即無從為有罪之認定，根據「罪證有疑
    ，利於被告」之證據法則，即不得遽為不利於被告之認定。
    又告訴人之告訴，係以使被告受刑事訴追為目的，是其陳述
    是否與事實相符，仍應調查其他證據以資審認，最高法院著
    有52年台上字第1300號判例可參。
三、公訴人認被告涉犯上開犯行，無非係以告訴人之指訴及監視
    器照片，為其論據。訊據被告堅決否認於98年5月4日前往富
    民路接觸告訴人，辯稱：我當天沒有去過該處，照片中拍到
    的人不是我等語。查證人乙○○係指稱被告曾於98年5月4日
    前往臺北縣板橋市○○街1巷13號3樓之5，經監視器拍下（
    筆錄見本院卷第91頁反面，照片見偵卷第47至49頁），公訴
    意旨指被告係前往「臺北市○○區○○路145巷15弄24號4樓
    」，已屬有誤。而乙○○雖證稱被告當日前往富民路放蟑螂
    、咆哮、敲門，照片中監視器攝得之人即為被告等語，然此
    據被告否認在卷，且觀諸該照片，該人係頭戴安全帽而遮住
    臉部特徵，致無從判定是否為被告或他人，且依照片中之人
    之身型與被告之體型比對，該人體型略較被告之體型為瘦小
    ，故是否確為被告，即非無疑，是於查無其他積極證據佐證
    之情形下，自難僅憑告訴人之單一指訴，遽認被告確有上開
    公訴意旨所指違反家庭暴力防治法之犯行。此部分既無積極
    證據足認被告涉犯前揭犯行，自應為被告無罪之諭知，以資
    適法。
據上論斷，應依刑事訴訟法第299條第1項前段、第301條第1項前
段，家庭暴力防治法第61條第2款，刑法第11條前段、第47條第1
項、第41條第1項前段，判決如主文。
本案經檢察官高維俊到庭執行職務。
中    華    民    國    98    年    12    月    25    日
                  刑事第七庭  審判長法  官  林庚棟
                                    法  官  林勇如
                                    法  官  章曉文
以上正本證明與原本無異。
如不服本判決，應於判決送達後10日內，向本院提出上訴狀；上
訴書狀應敘述具體理由，未敘述上訴理由者，應於上訴期間屆滿
後20日內補提上訴理由書於本院。
                                    書記官  林義盛
中    華    民    國    98    年    12    月    25    日
附錄本案論罪科刑法條全文
家庭暴力防治法第61條：
違反法院依第14條第1項、第16條第3項所為之下列裁定者，為本
法所稱違反保護令罪，處3年以下有期徒刑、拘役或科或併科新
臺幣10萬元以下罰金：
一、禁止實施家庭暴力。
二、禁止騷擾、接觸、跟蹤、通話、通信或其他非必要之聯絡行
    為。
三、遷出住居所。
四、遠離住居所、工作場所、學校或其他特定場所。
五、完成加害人處遇計畫。

司法院資訊處製作；財團法人民間司法改革基金會備份。
